【裁判字號】    92,簡上,75
【裁判日期】    921030
【裁判案由】    贓物
【裁判全文】
臺灣新竹地方法院刑事判決                          九十二年度簡上字第七五號
    上  訴  人
    即  被  告  甲○○
右列上訴人因贓物案件，不服本院竹東簡易庭中華民國九十二年七月十六日九十二年
度竹東簡字第八十號簡易判決（聲請簡易判決處刑書案號：九十二年度偵字第一一五
四號）提起上訴，本院管轄第二審之合議庭判決如左：
    主  文
上訴駁回。
    事  實
一、甲○○曾於民國七十八年間因殺人案件，經臺灣板橋地方法院以七十八年度重訴
    字第十六號判決判處有期徒刑十四年，經臺灣高等法院、最高法院分別以七十八
    年度上訴字第二三九一號判決及七十八年度台上字第五一七二號判決駁回上訴而
    確定在案，於八十四年四月十日假釋出獄，復於八十五年間因犯竊盜、侵占、偽
    造文書罪，經臺灣高等法院以八十四年度上訴字第六五０九號判決判處有期徒刑
    三月、六月、三月，並定其應執行刑為有期徒刑十一月，經甲○○上訴最高法院
    ，經該院以八十五年度台上字第一八二五號判決駁回上訴而確定，於八十五年六
    月二十六日執行完畢（未構成累犯），並撤銷前揭殺人案件之假釋，甲○○復因
    脫逃案件經本院以八十六年度訴字第一八三號判決判處有期徒刑四月，並經臺灣
    高等法院以八十六年度上訴字第五三九二號判決駁回上訴，於八十五年十二月三
    日入監執行上開殺人案件之殘刑及脫逃罪之有期徒刑，於九十年五月十日縮短刑
    期假釋出監，交付保護管束，保護管束期間至九十三年十二月二十七日止。詎甲○○仍不知警惕，雖預見車牌號碼ＩＴＭ—一三五號之重型機車（按該車為丙○○所有，於九十一年九月二十一日晚間，在新竹縣竹東鎮○○路○段失竊）有可
    能係來路不明之贓物，若確為贓物亦不違背其本意，仍於九十一年九月二十一日
    至九十二年二月二十五日間之某日，在不詳地點，自真實姓名年籍不詳之人處收
    受該機車。嗣於九十二年二月二十五日晚上九時二十一分許，在其位於新竹縣橫
    山鄉橫山村三鄰橫山九十號住處之庭院前為警查獲。
二、案經新竹縣警察局橫山分局報請臺灣新竹地方法院檢察署檢察官聲請以簡易判決
    處刑。
    理  由
一、訊據上訴人即被告甲○○矢口否認有何收受贓物之犯行，辯稱：依據車輛竊盜、
    車牌失竊資料個別查詢報表—查詢車輛認可資料之記載，車牌號碼ＩＴＭ—一三
    五號重型機車失竊之時間為九十一年九月二十日，而起訴書所載之失竊時間為九
    十一年十月二十五日，車主丙○○於本院審理時則證稱失竊時間為九十一年中秋
    節（即九十一年九月二十一日），失竊之時間並不一致，本件車主於失竊後月餘
    始向警方報案，有違常情，顯見該輛機車失竊之事實不甚明確，且曾聽聞葉國河
    說該機車借予他人使用久未歸還，丙○○應係謊報失竊；再者，該輛機車係被告
    於九十一年四、五月間自友人彭素珍之處所收受，除警察機關外，一般民眾並無
    從查知車輛是否為贓車，是彭素珍交付該輛機車之際，被告並無從得知該輛機車
    為贓車，況彭素珍為被告之友人，被告更無詢問該車是否為贓車之理，對該機車
    係贓物，並不知情云云。經查：
（一）車牌號碼ＩＴＭ—一三五號重型機車係丙○○所有，於九十一年中秋節（即九
      十一年九月二十一日）晚間在新竹縣竹東鎮○○路○段失竊，經其於同年十月
      二十五日向警局報案等情，業據證人丙○○到庭證述明確，並有車輛竊盜、車
      牌失竊資料個別查詢報表—查詢車輛認可資料（檢證二號）、贓證物品認領保
      管收據（檢證一號）附卷足稽，而上開車輛竊盜、車牌失竊資料個別查詢報表
      —查詢車輛認可資料（檢證二號）記載之失竊時間雖為九十一年九月二十日，
      然據證人丙○○到庭證稱，她向警察表示是中秋節那幾天失竊的等語，惟因丙○○未向警員陳述明確之失竊時間，承辦警員即有在前開資料上登載九十一年
      九月二十日之可能，又無論失竊之確實時間為九十一年九月二十日或同年月二
      十一日，此些微之歧異並不影響前述機車確已失竊之事實；且上開機車究係於
      何時失竊，對於證人丙○○並無影響，其對此自無虛偽陳述之必要；另一般人
      因工作繁忙或欠缺法律常識或其他事由，自有可能在發現車輛失竊後一段時間
      始向警方報案，尚難僅因證人丙○○報案之時間與車輛失竊時間相距一個月，
      即認為悖於常情，而不予採信之理。被告雖辯稱，證人丙○○曾將機車借予他
      人使用，而謊報失竊，該機車並非贓物云云，惟據證人丙○○於本院審理時具
      結證稱，去年一整年都有使用上開機車，直到中秋節失竊時才沒有使用，未曾
      將機車借給彭素珍或他人使用，她並不認識彭素珍及被告等語，衡情證人丙○○與被告既不認識又無怨隙，殊無杜撰事實之必要，而甘冒觸犯偽證罪之刑責
      ，是以證人丙○○之證詞尚堪採信，被告空言推測證人丙○○將機車借予他人
      使用，再謊報失竊自不可採。是以，上開機車確屬失竊之贓物無訛。
（二）被告另辯稱該機車係於九十一年四、五月間由案外人彭素珍交付其使用云云，
      查關於案外人彭素珍究係於何時交付前開機車予被告一節，被告初於警訊中答
      稱詳細時間不記得，將近已一年了等語（見偵卷第五頁）；於九十二年三月十
      八日檢察官偵訊中則表示係九十一年五、六月間等語（見偵卷第五十九頁）；
      復於同年六月二十四日偵訊時又改稱係九十一年三、四月等語（見偵卷第六十
      八頁），於本院審理中再改稱為九十一年四、五月等語（參見本院九十二年十
      月十六日審理筆錄第十五頁），前後所述並不一致，已令人質疑其真實性；而
      證人乙○○於本院審理時雖證稱，被告家中有一輛機車，係去年四、五月的時
      候由一個女孩子騎過來的，他是因為經過被告家，曾看到好幾次，該輛機車車
      牌號碼為一三五等語，然關於彭素珍係何時將前開機車交付予被告，被告所述
      前後不同已如前所述，證人乙○○既自承與被告僅為鄰居關係，對被告不甚瞭
      解，竟能在公訴人詰問係何人在使用該輛機車時，立即答稱該輛機車係由一位
      女孩子在九十一年四、五月間騎過來，後來五月份之後就沒有再看到這個人等
      語，其記憶清析之程度猶勝於被告本人，且事隔一年有餘竟能清楚記憶上開情
      狀，實與常情有違；另參以經公訴人詰問是否記得從證人乙○○住處及被告住
      處之間鄰居之機車車牌，證人乙○○答稱不記得，則何以證人得特別明確記憶
      被告收受使用上開機車之相關事實，即非無疑，是證人乙○○之證述內容顯係
      迴護被告之詞，難認為與事實相符，自不足以作為有利被告之認定。再查，依
      前所述車牌號碼ＩＴＭ—一三五號之重型機車直至九十一年九月二十一日失竊
      前，應仍由車主丙○○占有管領中，被告應無可能於九十一年四、五月間即取
      得上開機車；而彭素珍於九十一年五月間因發生車禍致有外傷性腦病變癱瘓躺
      臥在床之事實，有新竹縣身心障礙者鑑定表一份（檢證三號）附卷足稽，應堪
      置信，顯見上開機車於失竊時彭素珍早已因車禍而癱瘓，實無可能再將該輛機
      車交付予被告甚明。被告辯稱係於九十一年四、五月間自彭素珍處收受上開機
      車云云，顯然與事實不符，不足採信。
（三）按行為人對於構成犯罪之事實，預見其發生而其發生不違反其本意者，以故意
      論，刑法第十三條第二項定有明文，亦即行為人對於收受之物品係贓物，並不
      以行為人對於該物品明知是贓物為限，只須行為人對該物品來源存疑，得預見
      其有可能為贓物，若確為贓物亦不違背其本意時，即應認為有收受贓物之故意
      。上開機車既非被告所有，被告亦否認該機車為其所竊得，則該輛機車應為被
      告於九十一年九月二十一日機車失竊以後，至九十二年二月二十五日為警查獲
      間某日，從他人之處收受；而一般人對於自己所使用之物品當能明確指明來源
      ，倘被告於收受上開機車時對於機車之來源不曾懷疑，必定能明確陳述其信賴
      之依據，惟本件被告竟未能指明上開機車之真實出處，對於為何信賴他人交付
      之機車非為贓物，亦未能有合理之交待，此再再均有違常情，足徵其主觀上已
      預見該輛機車有可能係來源不詳之贓物，縱係贓物亦不違反其本意甚明，被告
      具收受贓物之故意，應堪認定，其空言否認不知收受之機車係贓物，要屬飾卸
      之詞，委無足採。
（四）綜上所述，本件事證明確，被告犯行堪以認定，應依法論科。
二、核被告甲○○所為，係犯刑法第三百四十九條第一項收受贓物罪。原審認被告罪
    證明確，適用刑法第三百四十九條第一項、第四十一條第一項前段、罰金罰鍰提
    高標準條例第一條前段、第二條，並審酌被告之素行不佳、於假釋期間仍收受贓
    車使用之犯罪動機、目的、手段，及犯罪後否認犯行等一切情狀，量處有期徒刑
    三月，諭知易科罰金之折算標準，並說明扣案之鑰匙一支因乏證據證明為被告所
    有，不併予宣告沒收，經核其認事用法並無不合，量刑亦屬適當，被告上訴意旨
    ，徒言抗辯上開機車並非贓物及主觀上欠缺贓物之認識，否認犯行，洵無理由，
    應予駁回。
據上論斷，應依刑事訴訟法第四百五十五條之一第一項、第三項、第三百六十八條，
判決如主文。
本案經檢察官林李嘉到庭執行職務。
中      華      民      國    九十二      年      十      月    三十    日
                                  臺灣新竹地方法院刑事第五庭
                                    審判長法  官  陳  健  順
                                          法  官  李  珮  瑜
                                          法  官  雷  雅  雯
右正本證明與原本無異。
不得上訴。
                書記官  汪  淑  菁
中      華      民      國    九十二      年      十      月    三十    日
【附錄本案論罪科刑法條全文】
刑法第三百四十九條第一項：
收受贓物者，處三年以下有期徒刑、拘役或五百元以下罰金。


司法院資訊處製作；財團法人民間司法改革基金會備份。
